臺灣苗栗地方法院交通事件裁定　　　　　　　　　　九十三年度交聲更字第五號
　　原處分機關　　交通部公路總局新竹區監理所苗栗監理站
　　異　議　人
　　即受處分人 　　甲○○
右列受處分人因違反道路交通管理處罰條例案件，對於交通部公路總局新竹區監理所
苗栗監理站於九十二年七月七日以竹監苗字第裁５４─Ｆ00000000號所為之
處分（原舉發案號：苗栗縣警察局九十二年七月六日苗縣警交字第Ｆ0000000
0號）不服，聲明異議，經本院於九十二年十二月十二日裁定（以九十二年度交聲字
第一四二號），異議人不服，提起抗告，經臺灣高等法院臺中分院於九十三年二月二
十七日以九十三年度交抗字第一四七號裁定原處分撤銷，發回本院，經本院於九十三
年五月三十一日裁定（以九十三年度交聲更字第四號），異議人不服，提起抗告，經
台灣高等法院台中高分院於九十三年六月三十日以九十三年度交抗字第四二九號裁定
原裁定撤銷，發回更審，本院更為裁定如左：
    主      文
原處分撤銷。
    理      由
一、原處分意旨略以：異議人即受處分人甲○○於民國九十二年七月六日凌晨零時四
    十分，駕駛車牌號碼ＬＹ-７８８８號自小客車，行經苗栗縣苑裡鎮○○路與信
    義路口時，因酒後駕車及肇事致人重傷之違規事實，經警掣單舉發，有苗栗縣警
    察局九十二年七月二十一日苗縣警交字第Ｆ00000000號舉發違反道路交
    通管理事件通知單影本一張在卷可考，其違反道路交通管理處罰條例第三十五
    條第一項第一款（汽車駕駛人，駕駛汽車酒精濃度超過規定標準0.55MC/gl之處
    罰）」、同條款後段（酒後駕車致人重傷者，吊銷其駕駛執照，並不得再考領之
    處罰）、第六十二條第一項（之處罰）之及同條例第六十二條第一項（汽車駕駛
    人，駕駛汽車肇事致人受傷逃逸者吊銷駕駛執照之處罰）之規定，裁處罰鍰新臺
    幣（下同）五萬七千元，吊銷駕駕駛執照、終身禁考。後來移送書將罰鍰更正為
    四萬九千五百元。
二、本件聲明異議意旨略以：苗栗縣警察局通霄分局含同意將「肇事致人重傷逃逸部
    分」更正事實為「肇事致人受傷逃逸」，有該局函文可憑。且異議人已經和被害
    人之父母張明達、葉花香簽署和解，有和解書可證。異議人並為台灣苗栗地方檢
    察署為緩起訴處分，且肇事當時，立即下車查看，並無任何逃逸之事實，因對方
    人多勢眾，為免被毆打，始駕車離開，後與朋友柯富閑回到現場處理，絕無逃逸
    之意思，有陳明偉、柯富閑出具之證明書可資證明，裁決書異議人肇事逃逸吊銷
    駕照終身禁考，顯屬率斷，爰依法聲明異議，請求撤銷原處分等語。
三、程序方面：經查，道路交通管理處罰條例所規定對車輛違規之處罰，係屬行政罰
    性質，違規人如有二以上違規行為，應分別處罰，使受處分人瞭解其因何違規行
    為，受何處罰，使其異議內容有所憑據。本件異議人即受處分人依原處分機關之
    認定，有違反道路交通管理處罰條例第三十五條第一項第一款（汽車駕駛人，駕
    駛汽車酒精濃度超過規定標準0.55MC/gl之處罰）」、同條款後段（酒後駕車致
    人重傷者，吊銷其駕駛執照，並不得再考領之處罰）、第六十二條第一項（之處
    罰）之及同條例第六十二條第一項（汽車駕駛人，駕駛汽車肇事致人受傷逃逸者
    吊銷駕駛執照之處罰）之規定此有交通部公路總局新竹區○○○○○道路交通管
    理事件裁決書可稽，則應就其三種違規行為分別裁罰，惟該所僅籠統裁罰更正後
    之四萬九千五百元，並無分別裁罰，尚有未妥。異議人聲明異議雖未以此為理由
    ，但原裁決處分既有欠妥之處，自應予撤銷，由原處分機關另為妥適之處理（臺
    灣高等法院九十二年度交抗字第一三二號、九十三年度交抗字第十三號裁定可資
    參照）。
四、實體方面：本案證人柯富閑於本院訊問時證稱：異議人有打電話給其，因為沒有
    很遠五分鐘就到了，在路旁看到異議人的車壞了，好像撞到人，樣子很驚嚇，也
    無法再開車，異議人叫我陪他回到現場，看受傷者有無怎樣。現場有很多人觀看
    ，有人很大聲「這是這個人撞到」，所以我們真的很緊張，沒有逃跑的意思（本
    院交聲更字第五號訊問筆錄第三頁第四頁）；而異議人所撞到受傷之被害人張仕
    學於本院作證稱：被撞到後神智不清，我老闆陳明偉騎車在前面，因老闆氣呼呼
    要找他理論，而我朋友又很多，聽我受傷，一群人就跑來，所以他害怕開車離開
    ，我已經原諒他等情（九十二年度交聲字第一四二號第三一頁、本院交聲更字第
    五號第五頁），有本院筆錄為憑。可證異議人如有逃逸之犯意，又何須下車查看
    及事後由柯富閑陪同到肇事現場處理；而現場確實人多，亦有被害人張仕學之證
    詞可證，顯見異議人抗辯：肇事後，因對方人多勢眾、害怕被毆打、緊張駛離等
    情，有其可能性，雖其在檢察官偵訊時同意緩起訴處分，但因其尚有酒後駕車之
    刑事責任，因此該緩起訴處分範圍如何，實不宜直接作為認定被告有肇事逃逸之
    犯意，因此依據「罪疑唯輕」之原則，應作有利於異議人之認定。因此原處分機
    關分別裁決時，請考量證人之證詞及道路交通管理處罰條例第六十一條第三項「
    汽車駕駛人，駕駛汽車違反道路交通安全規則，因而肇事致人受傷者，記違規點
    數三點；」及同條例第六十二條「汽車駕駛人，駕駛汽車肇事致人受傷或死亡，
    應即採取救護或其他必要措施，並向警察機關報告，不得駛離；違者吊扣其駕照
    三個月至六個月」等規定，附此說明。
五、據上論斷，應依道路交通案件處理辦法第二十條，裁定如主文。
中　　　華　　　民　　　國　　九十三　　年　　 十一 　　月　　 十二 　　日
                                    臺灣苗栗地方法院交通法庭
                                        法  官   張  珈  禎
右正本證明與原本無異
如不服本裁定應於送達後五日內向本院提出抗告狀
                                        書記官   廖  溫  崇
中　　　華　　　民　　　國　　九十三　　年　　 十一 　　月　　 十二 　　日
